【裁判字號】    99,台上,4675
【裁判日期】    990722
【裁判案由】    妨害自由等罪
【裁判全文】
最高法院刑事判決            九十九年度台上字第四六七五號
上  訴  人  甲○○
            乙○○
上列上訴人等因妨害自由等罪案件，不服台灣高等法院中華民國
九十九年四月二十二日第二審判決（九十八年度上訴字第四三六
一號，起訴案號：台灣宜蘭地方法院檢察署九十七年度偵字第四
七五八號），提起上訴，本院判決如下：
    主  文
上訴駁回。
    理  由
按刑事訴訟法第三百七十七條規定：上訴於第三審法院，非以判
決違背法令為理由，不得為之。是提起第三審上訴，應以原判決
違背法令為理由，係屬法定要件。且必須依據卷內資料為具體之
指摘，並足據以辨認原判決已具備違背法令之形式，始屬相當。
本件原審經審理結果，認為上訴人甲○○、乙○○二人私行拘禁
之犯行，均罪證明確，因認第一審依想像競合犯，分別論處上訴
人等二人共同犯私行拘禁罪刑（乙○○為累犯）部分之判決，為
無不合，予以維持，駁回上訴人等二人該部分之第二審上訴，已
詳敘其調查、取捨證據之結果及憑以認定犯罪事實之心證理由。
並就上訴人等二人否認之供詞及其等所辯各語認非可採，予以論
述。就形式上觀察，原判決要無採證認事違背經驗法則、論理法
則或理由不備等違背法令之情形。甲○○、乙○○二人之上訴意
旨均略謂：朱文正於原審法院已證實渠並非遭恐嚇或限制行動，
而係因案發時間已經太晚，不想回冬山宿舍，故在宜蘭「賓城飯
店」投宿。倘上訴人等要限制朱某行動自由，不可能只叫莊瑞勝
一人予以看管。實際朱某與莊瑞勝相識已久，二人平常都混在一
起，案發當晚莊瑞勝係留下陪伴朱文正，並非予以看管各云云。
甲○○另又具狀略稱：朱文正係自知理虧，願負起賠償責任，要
求等天亮再尋求其家人幫忙處理，乃同意由伊派人跟隨在側，伊
並自掏腰包請朱某及女友住宿「賓城飯店」，並提供宵夜，實際
並未予以拘禁及限制行動自由。且案發翌日（民國九十七年八月
二十三日）早上，朱文正拜託莊瑞勝騎機車載其至渠母親工作地
點找其母幫忙，而趁機逃走。倘伊有此犯行，當無任令朱某一人
進入工廠找其母親之理。且朱某於逃離後，又為何未報警處理，
反要求其母前來處理賠償之事。此足見原判決之認定有違反經驗
與論理法則之違法。依朱文正、廖思涵及共同正犯乙○○之供述
，足證伊就本案並無共同犯意聯絡及行為分擔。原判決僅憑朱文
正前後矛盾之供述，論處其私行拘禁罪刑，對渠等有利之供詞，
未說明不採之理由，有理由不備之違誤。莊瑞勝係受承審法官負
面指陳，乃放棄第二審上訴。伊於原審已指明朱文正之自由並未
遭限制。原審對此未依職權調查，有證據調查未盡之違法等語。
並未依據卷證資料，就原判決究竟如何違背法令，為具體指摘，
而係對原審採證認識之職權行使及原判決已說明事項，徒憑己見
，任意指摘，或仍為單純事實之爭執，自不足據以辨認原判決關
於上訴人等二人私行拘禁部分，已具備違背法令之形式。依上開
說明，上訴人等二人關於原判決私行拘禁部分之上訴顯均屬違背
法律上之程式，俱應予駁回。至原判決關於維持第一審論處上訴
人等二人共同恐嚇取財罪刑部分之判決，駁回渠等之第二審上訴
，此原屬刑事訴訟法第三百七十六條第六款所定不得提起第三審
上訴之案件。即上訴人等二人所具上訴狀，其主旨欄亦均表示係
對原判決「妨害自由」聲請上訴，恐嚇取財部分「要求再審」，
足見渠等本意對原不得提起第三審上訴之恐嚇取財部分，亦無提
起第三審上訴之意，本院對之爰不贅予審酌、論述，附此敘明。
據上論結，應依刑事訴訟法第三百九十五條前段，判決如主文。
中    華    民    國  九十九  年    七    月  二十二  日
                      最高法院刑事第十二庭
                          審判長法官  黃  一  鑫
                                法官  張  春  福
                                法官  林  勤  純
                                法官  李  錦  樑
                                法官  陳  國  文
本件正本證明與原本無異
                                      書  記  官
中    華    民    國  九十九  年    八    月    三    日
                                                      Q

司法院資訊處製作；財團法人民間司法改革基金會備份。
